---
title: "Études qualitatives sur le web - Séance 2"
author: "SB"
date: "06/10/2020"
output: html_document
---

```{r setup, include=TRUE}
knitr::opts_chunk$set(echo = TRUE)
library(readxl)
library(tidyverse)
library(quanteda)
library(quanteda.textstats)
library(quanteda.textplots)
library(RColorBrewer)
display.brewer.all()
```

# Pour commencer, un outil de scrapping

Voici un petit outil pour scrapper directement en R : [Rvest](https://github.com/tidyverse/rvest) (et ici un [tuto complet](https://thinkr.fr/rvest/)). Il vous permettra de constituer des jeux de données en direct, à condition de bien maîtriser html et de passer un peu de temps à explorer les tutos en ligne.

```{r scrap}
library(rvest)

darty<-read_html("https://fr.trustpilot.com/review/www.darty.com")

d2<-darty%>%html_elements("section")

d2%>%html_element("h2")%>%html_text2()

d2%>%html_elements("a")%>%html_attr("href")

rm(darty, d2)

```

# Reprenons avec Airbnb : Les données
```{r data, warning=FALSE}
data<-read_excel("data_airbnb_sample.xlsx", 
    col_types = c("numeric", "numeric", "numeric", 
        "numeric", "numeric", "date", "numeric", 
        "text", "text", "numeric", "text", 
        "numeric"))

summary(data$nbcar)
data$nbcar2<-nchar(data$comments)
mean(data$nbcar2)
round(mean(na.omit(data$nbcar2)),1)


moy<-round(mean(na.omit(data$nbcar2)), 2)

ggplot(data)+
  geom_boxplot(aes(nbcar2))+
  geom_text(aes(x=500, y=0.3,label=paste("mean =",moy)))+
  coord_flip()+
  scale_y_continuous(NULL, breaks = NULL)+
  theme_minimal()
```

# Les traitements préliminaires

On reprend ce qu'on a fait au cours dernier, sans éliminer les termes trop fréquents :

```{r corpus}
corpus_airbnb<-corpus(data, text_field = "comments")

tok<-tokens(corpus_airbnb, remove_punct = TRUE, remove_numbers = TRUE, remove_symbols = TRUE)%>%
  tokens_remove(stopwords("fr"))

dfm<-dfm(tok)

```

# Co-occurrences

On va maintenant constituer des bi-grammes basés sur de nombreuses co-occurrences entre les termes :

```{r cooc}
# textstat_collocations(tok)
head(textstat_collocations(tok), 5)
tail(textstat_collocations(tok),10)

colloc<-textstat_collocations(tok, min_count = 10, tolower = TRUE)
head(colloc,10)
tail(colloc,10)
#colloc

tok_cooc<-tokens_compound(tok, pattern = colloc[colloc$z>6])

tok["text100"]
tok_cooc["text100"]

```

Analyse de fréquence et représentation graphique :

```{r cooc_viz}
dfm_cooc<-dfm(tok_cooc)

dfm_cooc2<-dfm_trim(dfm_cooc, max_termfreq = 200)

head(textstat_frequency(dfm_cooc2),20)
textplot_wordcloud(dfm_cooc2, max_words = 200, color = brewer.pal(6, "Set2"))

tok_cooc<-tokens_replace(tok_cooc, "très_bien_situé", "bien_situé")
```

## Représentation en réseau des termes co-occurents

```{r cooc_network}

fcm_cooc<-fcm(dfm_cooc2)
fcm_cooc
topfeatures(fcm_cooc)
dim(fcm_cooc)

feat<-names(topfeatures(fcm_cooc, 50))
fcm_cooc_select<-fcm_select(fcm_cooc, pattern = feat, selection = "keep")

textplot_network(fcm_cooc_select, min_freq = 0.8, edge_color = "red" , edge_alpha = 0.5, vertex_color = "blue",vertex_size = 3, vertex_labelcolor = "darkblue", omit_isolated = FALSE)


tpfeat<-tibble(feat=names(topfeatures(fcm_cooc,50)),n=topfeatures(fcm_cooc,50))
tpfeat<-tpfeat%>%mutate(taille=n/200)

textplot_network(fcm_cooc_select, min_freq = 0.8, edge_color = "red" , edge_alpha = 0.5, vertex_color = "blue",vertex_size = tpfeat$taille, vertex_labelcolor = "darkblue", omit_isolated = FALSE)

textplot_network(fcm_cooc_select, min_freq = 0.8, edge_color = "red" , edge_alpha = 0.5, vertex_color = "blue", vertex_labelsize =  tpfeat$taille, vertex_labelcolor = "darkblue", omit_isolated = FALSE)

```

# Annotations

Pour cette partie, on repart du jeu de données brut.

## Détecter les langues

Dans le cas d'un corpus composé de plusieurs langues (par exemple, un corpus extrait de twitter), il peut être intéressant de filtrer le corpus à partir de la langue. On utilise un algorithme, qui peut être long à exécuter selon la taille du corpus, et qui est plutôt performant : cld3. Il repose sur un réseau de neurones développé par [Google](https://github.com/ropensci/cld3/blob/master/README.md)

```{r langue}
library(cld3)

data$langue<-detect_language(data$comments)
data$langue
```

## POS

```{r ann_POS}
library(cleanNLP)

cnlp_init_udpipe(model_name = "french")

annotate<-cnlp_annotate(data$comments, verbose = 100)
ann_token<-annotate$token
# write_csv2(ann_token, "annotation_Airbnb.csv")
# write_rds(ann_token,"annotation_Airbnb.rds")

ann_token%>%filter(upos=="ADJ"|upos=="NOUN"|upos=="VERB")


g<-ann_token%>%group_by(upos)%>%
  summarise(n=n())%>%
  arrange(desc(n))%>%
  mutate(feature = factor(upos, levels = rev(unique(upos))))%>%
  mutate(color = cut(n, breaks = 5,dig.lab = -1))

ggplot(g)+
  geom_col(aes(feature,n, fill=color))+
  coord_flip()
```

Maintenant, on va s'intéresser à des catégories grammaticales spécifique :

```{r ann_viz}

Vocab1<-subset(ann_token, upos=="NOUN")
Table <- with(Vocab1, table(lemma))
ling<-as.data.frame(Table) %>% filter(Freq>30)
ggplot(ling,aes(x=reorder(lemma,Freq),y=Freq))+
  geom_bar(stat="identity",fill="lightgreen")+
  coord_flip()+
  theme_minimal()+
  labs(title = "Noms communs",x="Noms commun",y="Fréquence")


Vocab2<-subset(ann_token, upos=="NOUN" | upos=="VERB" | upos=="ADJ")
Table2 <- with(Vocab2, table(lemma))
ling<-as.data.frame(Table2) %>% filter(Freq>30)

library(wordcloud)
wordcloud(words = ling$lemma, freq = ling$Freq, colors = brewer.pal(8, "Set2"),max.words=200, random.order = FALSE )

```